# 债券净价交易模式会计处理问题

提问人：碎叶 xy 时间：2023-10-02 01:04:
目前，除另有规定外，债券实行净价交易，以不含有自然增长应计利息的价格报价并成交。结算交割时，买方除支付按净价计算的成交价格外，还要向卖方支付应计利息，在债券结算交割单中债券交易净价和应计利息分别列示，即全价=净价+应计利息。假设A公司 2022 年 1 月 1 日发行债券，票面利率12%，每年付息两次、到期一次还本，付息日为 7 月 1 日和 1 月 1 日。B公司 2022 年 3 月 1 日从二级市场买入A公司债券，票面总金额为 100 万元，交易净价为 90万元，应计利息为 2 万元（ 2022 年 1 月、 2 月对应的利息100×12%×2/12），实际支付金额为 92 万，无相关税费。B公司未实施新金融工具准则，将该项债券投资作为可供出售金融资产核算。
按照会计准则相关规定，可供出售金融资产应当按取得该金融资产的公允价值和相关交易费用之和作为初始确认金额，支付的价款中包含的已到付息期但尚未领取的债券利息或已宣告但尚未发放的现金股利，应单独确认为应收项目目。
由于A公司最近一次付息日为 2022 年 7 月 1 日，B公司 2022 年 3 月 1 日买入债券时还未到付息日，对于买入是支付的应计利息 2 万元，应该通过什么科目进行会计处理？请陈版予以指导，非常感谢！
目前看到有两种处理方式，一种是计入“应收利息”科目，另一种是计入“可供出售金融资产-应计利息”科目，不知道是否恰当？具体如下：
处理方式一：
借：可供出售金融资产-成本 100
借：应收利息 2
贷：可供出售金融资产-利息调整 8
贷：银行存款 92
处理方式二：
借：可供出售金融资产-成本 100
借：可供出售金融资产-应计利息 2
贷：可供出售金融资产-利息调整 8
贷：银行存款 92
恳请陈版予以指导，非常感谢！@chenyiwei

回答人：chenyiwei
我理解这部分尚未到付息日的应计利息应构成可供出售金融资产的初始计量金额（公允价值）的组成部分，故方式二更合理。

提问人：碎叶 xy 时间：2023-10-10 00:07:
非常感谢陈版指导！还想进一步请教如下问题：按照方式二处理的话，B公司 2023 年 7 月 1 日收到A公司支付的利息时，应该如何进行会计处理？
B公司从 3 月 1 日买入一直持有到 7 月 1 日，每月利息 1 万元（100×12%×1/12），一共 4 个月，共计利息 4 万元。假设按月计提利息（实务中可能系统按日计提利息），每月摊销利息调整0.5万，会计处理如下：
借：应收利息 1
借：可供出售金融资产-利息调整 0.
贷：投资收益-利息收入 1.
4 个月累计下来，
借：应收利息 4
借：可供出售金融资产-利息调整 2
贷：投资收益-利息收入 6
7 月月 1 日日 B 公司收到利息为 6 万，包括买入是的应计利息 2 万和万和 B 公司实际持有了 4 个月的利息 4 万，会计上如何处理？
如下会计分录是否恰当？
借：银行存款 6
贷：应收利息 4
贷：可供出售金融资产-应计利息 2
恳请陈版再次指导！@chenyiwei

回答人：chenyiwei
可以这样处理。